【裁判字號】    92,台上,1984
【裁判日期】    920918
【裁判案由】    拆屋還地
【裁判全文】
最高法院民事裁定                              九十二年度台上字第一九八四號
    上  訴  人  保證責任臺中市第二信用合作社
    法定代理人  王炎明
    訴訟代理人  吳光陸律師
    被 上訴 人  丙○○
                甲○○
                乙○○
右當事人間請求拆屋還地事件，上訴人對於中華民國九十年十二月二十五日臺灣高等
法院臺中分院第二審判決︵八十九年度上字第四四三號︶，提起上訴，本院裁定如左
：
    主  文
上訴駁回。
第三審訴訟費用由上訴人負擔。
    理  由
按對於第二審判決上訴，非以其違背法令為理由，不得為之。又提起上訴，上訴狀內
應記載上訴理由，表明原判決所違背之法令及其具體內容，暨依訴訟資料合於該違背
法令之具體事實。民事訴訟法第四百六十七條、第四百七十條第二項定有明文。而依
同法第四百六十八條規定，判決不適用法規或適用不當者，為違背法令；依同法第四
百六十九條規定，判決有該條所列各款情形之一者，為當然違背法令。是當事人提起
上訴，如依民事訴訟法第四百六十八條規定，以第二審判決有不適用法規或適用法規
不當為理由時，其上訴狀或理由書應表明該判決所違背之法令條項，或有關判例、解
釋字號，或成文法以外之習慣或法理等及其具體內容，暨係依何訴訟資料合於該違背
法令之具體事實；如以民事訴訟法第四百六十九條所列各款情形為理由時，其上訴狀
或理由書應表明該判決有合於各該條款規定情形之具體內容，及係依何訴訟資料合於
該違背法令之具體事實。上訴狀或理由書如未依上述方法表明，或其所表明者顯與上
開法條規定不合時，即難認為已合法表明上訴理由，其上訴自非合法。本件上訴人對
第二審判決提起上訴，雖以該判決違背法令為由，惟核其上訴理由狀所載內容，無非
仍就原審取捨證據、認定事實之職權行使，指摘其為不當，並就原審已論斷者，泛言
未論斷，而非表明該判決所違背之法令及其具體內容，暨依訴訟資料合於該違背法令
之具體事實，難認其已合法表明上訴理由。依首揭說明，應認其上訴為不合法。
次按本院四十八年臺上字第一四五七號判例意旨謂：土地與房屋為各別之不動產，各
得單獨為交易之標的，且房屋性質上不能與土地使用權分離而存在，亦即使用房屋必
須使用該房屋之地基，故土地及房屋同屬一人，而將土地及房屋分開同時或先後出賣
，其間雖無地上權設定，然除有特別情事，可解釋為當事人之真意，限於賣屋而無基
地之使用外，均應推斷土地承買人默許房屋承買人繼續使用土地等語，旨在說明土地
承買人於買受土地時，如已知地上有房屋之存在，而無特別情事可解釋為當事人之真
意無基地之使用外，應推斷土地承買人默許房屋所有人繼續使用土地。而房屋所有人
繼續使用土地之法律關係，依本院七十三年度第五次民事庭會議決議，認其性質屬租
賃。查系爭土地原屬被上訴人乙○○所有，於民國七十一年六月三日出售與訴外人黃
金田，七十九年九月二十五日由乙○○之配偶即被上訴人甲○○買回，八十八年四月
十五日上訴人因拍賣取得所有權。系爭土地上房屋係未辦保存登記之建物，由乙○○
、甲○○於六十九年間共同出資興建︵土地所有人乙○○允許甲○○在該地上建屋︶
，七十六年四月十日由訴外人曾廖金花拍賣取得所有權，乙○○主張已清償積欠曾廖
金花之債務，僅尚未辦理買回房屋之手續各情，為原審確定之事實。系爭土地輾轉由
上訴人拍賣取得前，地上已有系爭房屋之存在，既為上訴人所知悉，且在拍賣時並未
排除房屋就基地之使用，原判決因認房屋所有權人曾廖金花或事實上處分權人乙○○
、甲○○就基地有租賃關係，揆諸前開說明，於法尚無不合。上訴人執系爭房屋與土
地間無租賃關係，並謂乙○○、甲○○無使用系爭房屋之權源，其得本於土地之所有
權排除侵害云云，容有誤會。至上訴人提起第三審上訴後始稱曾廖金花於七十五年間
聲請拍賣系爭房屋無效乙節，核係新攻擊防禦方法之提出，依民事訴訟法第四百七十
六條第一項之規定，非本院所得審酌，附此敘明。
據上論結，本件上訴為不合法。依民事訴訟法第四百八十一條、第四百四十四條第一
項、第九十五條、第七十八條，裁定如主文。
中      華      民      國    九十二    年      九      月     十八     日
                              最高法院民事第四庭
                                  審判長法官  蕭  亨  國
                                        法官  許  朝  雄
                                        法官  謝  正  勝
                                        法官  陳  淑  敏
                                        法官  劉  福  來
      右正本證明與原本無異
                                              書  記  官
中      華      民      國    九十二    年      十      月      三      日
                                                                        ｖ


司法院資訊處製作；財團法人民間司法改革基金會備份。
